【裁判字號】    99,上訴,494
【裁判日期】    990831
【裁判案由】    毒品危害防制條例
【裁判全文】
臺灣高等法院臺南分院刑事判決         99年度上訴字第494號
上訴人即被告  甲○○
選任辯護人  常照倫律師
            徐佑偉律師
上列上訴人即被告因違反毒品危害防制條例案件，不服臺灣雲林
地方法院98年度訴字第378號中華民國99年4月14日第一審判決（
起訴案號：臺灣雲林地方法院檢察署98年度偵字第1210號），提
起上訴，本院判決如下：
    主  文
原判決關於論罪科刑暨定執行刑部分均撤銷。
甲○○犯如附表編號一至三所示之罪，均為累犯，各處如附表一
編號一至三所示之刑。應執行有期徒刑貳拾年，販賣毒品所得共
新臺幣仟元沒收之，如全部或一部不能沒收時，以其財產抵償
之；未扣案搭配門號0000000000號之不詳廠牌行動電
話壹具沒收之，如不能沒收時，追徵其價額。
    事  實
一、甲○○前因竊盜案件、違反毒品危害防制條例等案件，經臺
    灣南投地方法院各以95年度易字第108號、95年度訴字第481
    號判處有期徒刑8月、10月確定，嗣經減刑並定其應執行刑
    為有期徒刑8月確定，並於民國96年7月16日執行完畢。詎其
    猶不知警惕，竟基於販賣第一級毒品海洛因以營利之個別犯
    意，以其所有之不詳廠牌搭配門號0000000000號行動電話（
    SIM卡申設人為江葉騰）作為對外聯絡工具，先後為下列販
    賣第一級毒品海洛因之行為：
  (一)乙○○於97年9月14日上午某時許，以不詳方式向甲○○表
    明欲購買海洛因500元，雙方達成共識後，甲○○於同日上
    午6、7時許，在其位於南投縣名間鄉赤水村皮仔寮巷10號住
    處，將價值500元之海洛因1包交付與乙○○，乙○○則付清
    現款，2人完成第一級毒品海洛因買賣交易。
  (二)乙○○於97年9月14日中午，再與甲○○聯絡購買毒品，甲
    ○○旋於同日中午前往約定之南投縣名間鄉中興電台對面即
    乙○○工作之製茶廠，交付海洛因1包（數量不詳）與乙○
    ○，並收取500元，完成買賣交易。
  (三)乙○○於97年9月16日18時52分許，接獲陳杉祈來電表示要
    向乙○○購買海洛因，乙○○答應後（乙○○所涉販賣第一
    級毒品與陳杉祈部分，業經臺灣高等法院臺中分院以98年度
    上訴字第2320號判處有期徒刑15年4月，尚未確定），旋於
    同日18時52分許，以前揭門號電話與甲○○持用之上開行動
    電話聯絡，表明與友人欲向甲○○購買海洛因，雙方約妥交
    易數量、地點後，甲○○即於同日18時52分後不久，前往南
    投縣松山村松嶺街305號乙○○住處，販賣第一級毒品海洛
    因2包與乙○○，並收取2,000元成交（乙○○取得海洛因後
    ，挖取其中1包內之部分海洛因供己施用，復將之以1,000代
    價轉賣與陳杉祈）。
二、案經南投縣警察局移送臺灣南投地方法院檢察署呈請高灣高
    等法院檢察署函轉臺灣雲林地方法院檢察署檢察官偵查起訴
    。
    理  由
壹、程序部分：
一、查被告甲○○被訴於97年9月16日21時許，在乙○○位於南
    投縣松山村松嶺街305號住處，販賣並交付海洛因1包與乙○
    ○，並收取現金500元。又於97年9月18日上午7時40分，在
    甲○○南投縣名間鄉赤水村皮仔寮巷10號住處，販賣海洛因
    1包予乙○○，並收取現金500元部分之事實，業經原審以不
    能證明被告犯罪為由，判決被告甲○○無罪。檢察官對此並
    未提起上訴，此部分已經確定，非本院審理範圍，核先敘明
    。
二、證人乙○○於警詢時之陳述具有證據能力：
  (一)刑事訴訟法第192條證人之訊問所準用同法之規定，因該法
    第166條之7第2項第2款就詰問證人之限制已有明文，故於92
    年1月14日修正時，刪除原準用同法第98條「訊問被告應出
    以懇切之態度，不得用強暴、脅迫、利誘、詐欺、疲勞訊問
    或其他不正之方法」之規定。雖司法警察官或司法警察於蒐
    集證據時詢問證人，因非以詰問方式為之，而無同法第166
    條之7之適用。然證人所為陳述，仍具有供述證據之性質，
    本諸禁止強制取得供述之原則，被告以外之人因受恫嚇、侮
    辱、利誘、詐欺或其他不正方法所為不利於被告之陳述，亦
    應認不具證據能力。故審理事實之法院，遇有被告或證人對
    於證人於司法警察官或司法警察調查中所為陳述提出非任意
    性之抗辯時，即應先調查該取供之程序合法與否（最高法院
    97年度台上字第4503號判決意旨參照）。查證人乙○○於原
    審陳稱：「我被逮捕時是偵查員帶我去我家，剛好在搜查裡
    面時，有一個人剛好騎機車去我家門口，當時以為是甲○○
    要騎去我家找我，但警察要去逮捕時，被他脫逃，偵查員就
    以為是甲○○去找我，被他脫逃掉，很不甘心，在警局時，
    警察就要我咬死甲○○。」「因為那時警察要我這樣說，咬
    死甲○○，有對我說，販賣就與我無關了，就全部都咬給他
    了，但後來事實卻不是這樣，警察是好像利益交換這樣，要
    我咬他，我本身的販賣警察就可以弄成沒事，變成甲○○去
    擔，但後來不是這樣，變成販毒也是要我擔，已變成這樣了
    ，我幹嘛害他做什麼，我就自己擔就好了，幹嘛還去害朋友
    」云云（見原審卷第156頁、第159頁、第173頁）。惟本件
    警方因對證人乙○○所使用之0000000000號行動電話實施通
    訊監察，偵知乙○○有販賣毒品犯行，於97年9月23日18時
    20分向臺灣南投地方法院聲請核發搜索票，搜索乙○○南投
    縣名間鄉○○村○○街305號住處，扣得注射針筒1支及乙○
    ○所使用上開門號行動電話1支。警方於97年9月24日詢問乙
    ○○施用毒品來源，並提示監聽結果供乙○○確認，乙○○
    乃供稱係分別向甲○○、謝敏吾及陳世雄購買取得，乙○○
    因涉嫌違反毒品危害防制條例，同日即經檢察官聲請法院羈
    押獲准。檢察官於97年11月12日偵查終結，認乙○○、陳世
    雄、謝敏吾等人涉嫌販賣毒品等罪，以97年度偵字第4205、
    4206、4691、4765、4881、4913、4941號起訴書提起公訴等
    情，有臺灣南投地方法院通訊監察書及電話附表、臺灣南投
    地方法院搜索票、南投縣政府警察局搜索扣押筆錄、乙○○
    97年9月24日警詢筆錄、臺灣南投地方法院檢察官檢察官起
    訴書及台灣高等法院乙○○前案紀錄表在卷可稽（原審卷第
    59、60、65頁、南投地檢署偵查卷第6、12頁）。乙○○既
    於97年9月23日即因警方查獲，翌日即經羈押，卻仍於羈押
    後之97年10月16日警詢筆錄指證被告甲○○販賣毒品，更於
    檢察官對其提起販賣毒品罪公訴後之97年11月20日，再於偵
    查中具結證述被告甲○○販賣毒品，斯時乙○○已因販賣毒
    品案遭羈押、起訴，已明知警方不可能不偵辦其販賣毒品罪
    ，竟仍於遭羈押、起訴後，指證被告甲○○販賣毒品，足見
    乙○○上開警方以不偵辦其販賣毒品罪為利誘，換取其指證
    被告甲○○販賣毒品云云，顯與事實不符，自不足採信。再
    者，被告選任辯護人於原審拷貝乙○○97年10月16日警詢筆
    錄之錄音光碟聽取結果，並未發現警方有何不當詢問情事，
    警詢筆錄之記載與實際內容相符，因此捨棄當庭勘驗該次警
    詢筆錄，此見原審98年12月21日、99年2月8日準備程序筆錄
    之記載甚明（見原審卷第93頁反面、第113頁），亦足認乙
    ○○之警詢筆錄，應係在自然情況下、未違其意願所為之陳
    述，自具任意性。
  (二)次查，證人乙○○於警詢中證稱：「我於當日（97年9月14
    日）早上6、7時左右，至甲○○家裡向他購買一級毒品海洛
    因新臺幣500元，另於當日中午，甲○○又拿海洛因500元至
    我工作地點即中興電台對面茶廠給我，我發覺中午那1次毒
    品的品質比早上差，我向他反應，2次交易均成功，且於交
    易完即以注射針筒注射完畢」等語（見南投地檢署偵查卷第
    55頁）。「此通電話（指97年9月16日18時52分20秒及同日
    18時58分2秒）是陳杉祈打給我，他要與我合資新臺幣2,000
    元向甲○○購買海洛因毒品．．．本次我有拿新臺幣1,000
    元海洛因毒品給陳杉祈，因量他嫌太少，他以不合適為由，
    要求退還，我向他說我有用過，不錯，他才接受」等語（見
    南投地檢署偵查卷第65頁）。惟證人乙○○嗣於原審審理中
    則證稱：這幾次我都是與被告合資購買的，有時出500元，
    有時出1,000元；97年9月14日的2次，是公家出錢（合資）
    去買的；97年9月16日下午5點多，我與被告先一起合資向他
    人購買海洛因，之後6、7點，又與陳杉祈、被告合資向他人
    購買海洛云云（見原審卷第156頁反面、第161頁正反面、第
    165頁反面），顯與警詢所述不符。惟本件警方乃依對證人
    乙○○所使用之0000000000號行動電話實施通訊監察所得，
    向法院聲請搜索票後，搜索乙○○住處後帶回偵訊。警方於
    詢問過程中，並提示監聽結果供乙○○確認，乙○○始供稱
    係分別向甲○○、謝敏吾及陳世雄購買取得，乙○○因涉嫌
    違反毒品危害防制條例，同日即經羈押，檢察官隨即以乙○
    ○涉嫌販賣毒品等罪起訴。乙○○因販賣毒品案遭羈押、起
    訴後，仍於警詢、偵查中指證被告甲○○販賣毒品等情，已
    如上述。就上開警詢筆錄製作之原因、過程及其功能等予以
    觀察，警方因對乙○○實施通訊監察所得，認乙○○涉嫌販
    賣毒品，乃發動搜索、調查等偵查作為。詢問時並已提示通
    訊監察譯文供乙○○確認。從證人乙○○陳述時所面臨之外
    部狀況（監聽、搜索、調查）予以觀察，乙○○在此特別情
    況下所為之陳述，其虛偽之可能性偏低，可信之程度較高。
    而證人乙○○於原審做證時，於檢察官、辯護人詰問及原審
    法官詢問時，多次答稱「時間那麼久，我忘記了」、「我忘
    了」、「我沒有印象」（見原審卷第157頁反面、第158頁、
    第161頁反面、第162頁正反面、第165頁正反面、第166頁反
    面），或以低頭沉默方式以對（見原審卷第161頁反面、第
    167頁正反面、168頁正反面），自足認證人乙○○於原審審
    理時所為證述，已因被告在場受干擾而不可信。是其於警詢
    中所為證述，應具有較可信之特別情況。又所謂「具有可信
    之特別情況」，係屬「信用性」之證據能力要件，而非「憑
    信性」之證據證明力（最高法院97年度台上字第2799號判決
    意旨參照）。縱證人乙○○於警詢中所為除本案認為有罪部
    分之陳述外，另指述亦曾於97年9月16日21時許及97年9月18
    日上午7時許，向被告購買毒品2次之犯行，因欠缺補強證據
    而不能證明犯罪，並經原審判決被告甲○○無罪確定，亦僅
    係憑信性之證據證明力問題，與信用性之證據能力無關。自
    不能以原審認證人乙○○所為部分證述，欠缺補強證據為由
    ，即認證人乙○○警詢筆錄無證據能力。此外，證人乙○○
    既於審理中否認曾向被告購買毒品，於本件犯罪之證明上，
    除該項審判外之警詢供述外，已無從再自乙○○取得與先前
    相同之陳述內容，亦無其他證據足以替代，顯為證明本案犯
    罪事實存否所必要，揆之刑事訴訟法第159條之2規定，自有
    證據能力。
三、證人乙○○於偵查中向檢察官所為之陳述，具有證據能力：
    按被告以外之人於偵查中向檢察官所為之陳述，除顯有不可
    信之情況者外，得為證據，刑事訴訟法第159條之1第2項定
    有明文。考諸上開規定之立法意旨，係因檢察官依法有訊問
    被告、證人及鑑定人之權，證人、鑑定人並須依法具結，且
    檢察官向被告以外之人所取得之陳述，原則上均能遵守法律
    規定，不致違法取供，其可信性極高，為兼顧理論與實務，
    因而規定除顯有不可信之情況者外，得為證據。查證人乙○
    ○於偵查中向檢察官所為之陳述（南投地檢署偵查卷第92-9
    3頁、雲林地檢署偵查卷98年度偵字第1210號卷第17-18頁）
    ，均經具結，有證人結文附卷可稽（見南投地檢署偵查卷第
    94頁、雲林地檢署偵查卷第21頁），從卷證本身作形式上觀
    察，並無一望即可就其陳述予以發現有顯不可信之情況，被
    告或其選任辯護人亦未就上開證人於偵查中之證詞有何欠缺
    可信性外部保障之情形負舉證責任，且同意作為證據使用（
    見原審卷第113頁反面），依上開規定，則證人乙○○於偵
    查中向檢察官所為之陳述，依上開規定，自具有證據能力。
    此外，證人乙○○亦經原審傳喚到庭（原審卷第155頁以下
    ），均經依法具結，使被告或其辯護人針對上開證人於偵查
    中向檢察官所為之陳述，有行使反對詰問權之機會，自得作
    為認定犯罪事實之判斷依據。
四、本件通訊監察監聽譯文有證據能力：
  (一)國家基於犯罪偵查之目的，對被告或犯罪嫌疑人進行通訊監
    察，乃係以監控與過濾受監察人通訊內容之方式，蒐集對其
    有關之紀錄，並將該紀錄予以查扣，作為認定犯罪與否之證
    據，屬於刑事訴訟上強制處分之一種，而監聽係通訊保障及
    監察法第13條第1項所定通訊監察方法之一，司法警察機關
    依法定程序執行監聽取得之錄音，係以錄音設備之機械作用
    ，真實保存當時通訊之內容，如通訊一方為受監察人，司法
    警察在監聽中蒐集所得之通訊者對話，若其通話本身即係被
    告進行犯罪中構成犯罪事實之部分內容，則依前開說明，自
    與所謂「審判外之陳述」無涉，應不受傳聞法則之規範，當
    然具有證據能力。至司法警察依據監聽錄音結果予以翻譯而
    製作之監聽譯文，屬於文書證據之一種，於被告或訴訟關係
    人對其譯文之真實性發生爭執或有所懷疑時，法院固應依刑
    事訴訟法第165條之1第2項規定，以適當之設備，顯示該監
    聽錄音帶之聲音，以踐行調查證據之程序，俾確認該錄音聲
    音是否為通訊者本人及其內容與監聽譯文之記載是否相符；
    或傳喚該通訊者；或依其他法定程序，為證據調查。倘被告
    或訴訟關係人對該通訊監察譯文之真實性並不爭執，即無勘
    驗辨認其錄音聲音之調查必要性，法院於審判期日如已踐行
    提示監聽譯文供當事人辨認或告以要旨，使其表示意見等程
    序並為辯論者，其所為之訴訟程序即無不合（最高法院97年
    度台上字第5940號判決意旨參照）。
  (二)依卷附通訊監察書及附表之記載（原審卷第57-62頁），檢
    察官聲請法院依通訊保障監察法第5條第1項第1款規定核發
    通訊監察書，由司法警察執行通訊監察，其監聽錄音蒐證程
    序應屬合法。又本件監聽譯文（除括號內之毒品交易字句，
    係聽譯人員自行註記，非被告與乙○○通話之原始內容外）
    ，其內容係有關被告甲○○使用之0000000000號行動電話與
    證人乙○○使用之0000000000號行動電話談論本件海洛因買
    賣事宜等情（見附表二），係屬受監察人進行本件犯罪行為
    之對話內容，並非所謂被告或被告以外之人於審判外之陳述
    。又本院於審判期日調查證據，並已踐行向被告提示上揭監
    聽譯文等程序，被告及其辯護人對證據能力亦均表示無意見
    ，有審判筆錄可稽（本院卷第90頁反面），自得採為本案判
    決之基礎。
五、按被告以外之人於審判外之陳述，雖不符前四條之規定，而
    經當事人於審判程式同意作為證據，法院審酌該言詞陳述或
    書面陳述作成時之情況，認為適當者，亦得為證據；當事人
    、代理人或辯護人於法院調查證據時，知有第159條第1項不
    得為證據之情形，而未於言詞辯論終結前聲明異議者，視為
    有前項之同意，刑事訴訟法第159條之5定有明文。查本判決
    所引用之供述證據，業據被告及其選任辯護人於準備程序時
    均明示同意具有證據能力，（本院卷第59頁反面參照），本
    院審酌該等證據作成時之情狀，並無違法或不當等情形，認
    為以之作為本案之證據亦屬適當，依上開規定，自具有證據
    能力。另其餘非供述證據亦均經法定程序取得，無不得為證
    據之情形，自均有證據能力。
貳、實體部分：
一、被告固坦承其持用0000000000門號行動電話，並於上揭時、
    地與乙○○通聯之事實（見原審卷第178頁），惟矢口否認
    有何販賣第一級毒品犯行，辯稱：我都是與乙○○合資去買
    毒品，吃藥的人都比較喜歡合資購買，因為這樣比較划算。
    我在電話中問乙○○怎麼樣，他說比早上還差，這很正常，
    而且我帶乙○○跟我的上線拿東西我要負責任，我們拿藥的
    人，東西都是見面時再問對方怎樣云云。
二、惟查：
  (一)被告甲○○確曾於97年9月14日上午及中午各販賣毒品海洛
    因500元予乙○○：
  1.證人乙○○於97年11月20日於偵查中證稱：我在97年9月14
    日那天，有向被告買毒品，早上、中午各1次，都是500元的
    海洛因，而且都有拿到等語（見南投地檢署偵查卷第92頁）
    。核與其於97年10月16日在警詢中證稱：「我於當日（97年
    9月14日）早上6、7時左右，至甲○○家裡向他購買一級毒
    品海洛因新臺幣500元，另於當日中午，甲○○又拿海洛因
    500元至我工作地點即中興電台對面茶廠給我，我發覺中午
    那1次毒品的品質比早上差，我向他反應，2次交易均成功，
    且於交易完即以注射針筒注射完畢」等語（見南投地檢署偵
    查卷第55頁）相符。
  2.次查，被告甲○○於97年9月14日22時53分23秒以其使用之0
    000000000號行動電話撥打乙○○所使用之0000000000號門
    號行動電話，通聯內容：「Ｂ（甲○○）：我再三分鐘就到
    了。Ａ（乙○○）：好。Ｂ（甲○○）：怎麼樣？Ａ（乙○
    ○）：比早上還差。Ｂ（甲○○）：這樣。Ａ（乙○○）：
    嗯」等語，有通訊監察譯文在卷可稽（如附表二編號1）。
    觀之上開通訊監察譯文內容，證人乙○○於電話中既向被告
    甲○○抱怨「比早上還差」等語，顯見兩人在97年9月14日
    上午曾交易毒品1次，當日在此通電話之前，另有1次之毒品
    交易，始有「比早上還差」之語。證人乙○○於警詢中證稱
    ：我發覺中午那1次毒品的品質比早上差，我向他反應等語
    及其於偵查中證稱：我在97年9月14日那天，有向被告買毒
    品，早上、中午各1次，都是500元的等語，應與事實相符。
    被告甲○○確曾於97年9月14日上午及中午各販賣第一級毒
    品海洛因500元予乙○○甚明。
  (二)被告甲○○確曾於97年9月16日18時52分以後不久，販賣毒
    品海洛因2,000元予乙○○：
  1.證人乙○○於警詢時證稱：「我的朋友陳杉祈要購買毒品海
    洛因，他到我家之後，我即與甲○○聯繫，甲○○即攜帶海
    洛因1小包來我，並交付給我。」「此通電話（指97年9月16
    日18時52分20秒及同日18時58分2秒）是陳杉祈打給我，他
    要與我合資新臺幣2,000元向甲○○購買海洛因毒品．．．
    本次我有拿新臺幣1,000元海洛因毒品給陳杉祈，因量他嫌
    太少，他以不合適為由，要求退還，我向他說我有用過，不
    錯，他才接受」等語（見南投地檢署偵查卷第55、65頁）。
    另於原審亦證稱：陳杉祈要趕去工作，我告訴陳杉祈，我向
    甲○○拿到海洛因之後，再拿去工廠給他，我與陳杉祈每人
    出資1,000元，我拿到海洛因後，與陳杉祈對分時，有將它
    稀釋後，再交給陳杉祈等語（見原審卷第170頁、第171頁）
    。
  2.再依如附表二編號2至6所示之通訊監察譯文所示，被告甲○
    ○於附表二編號2所示時間，撥打證人乙○○電話，乙○○
    稱：「有一個朋友在找你」，被告甲○○告知乙○○「他過
    來再打給我」。陳杉祈嗣於如附表二編號3所示時間，撥打
    電話與乙○○約定在「ＯＫ超市」。乙○○與陳杉祈通話結
    果後，隨即打電話催促被告甲○○「快點起來，人家在趕時
    間」。陳杉祈嗣因工作無法前往與乙○○約定之「ＯＫ超市
    」地點，打電話予乙○○，乙○○即告知陳杉祈「我拿過去
    給你」。陳杉祈再於如附表二編號6所示時間，再打電話予
    乙○○，反應：「你這個我不合啦，看怎樣我拿還給你」，
    乙○○即保證說：「一定有效的，我有用過了才知道」等語
    。核與證人乙○○上開於警詢及原審所證，因陳杉祈欲購買
    毒品海洛因，乃再向被告甲○○購買毒品後交付予陳杉祈等
    語相符。亦足認被告甲○○確曾於97年9月16日18時52分以
    後不久，販賣毒品海洛因2,000元予乙○○。
  3.起訴書固認被告本次犯行係於97年9月16日下午5時54分許，
    在乙○○住處，販賣毒品海洛因1,000元予乙○○。惟依如
    附表二編號2至6所示被告甲○○與乙○○、陳杉祈等人通聯
    內容，被告甲○○於如附表二編號2所示即97年9月16日下午
    5時54分許，尚稱：「他過來再打給我」等語，顯見被告甲
    ○○在97年9月16日下午5時54分許，尚未前往乙○○住處交
    付毒品海洛因。再依如附表二編號4至6通聯內容所示，乙○
    ○於如附表二編號4所示時間即97年9月16日18時52分51秒打
    電話催促被告甲○○「快點起來，人家在趕時間」。乙○○
    嗣於附表二編號5所示時間，向陳杉祈表示「我拿過去給你
    」。陳杉祈再於如附表二編號6所示時間，再打電話予乙○
    ○，反應：「你這個我不合啦，看怎樣我拿還給你」等語，
    顯見被告甲○○當日交付毒品予乙○○之時間，應係在二編
    號4所示時間即97年9月16日18時52分51秒以後不久。起訴書
    認被告本次犯行係於97年9月16日17時54分許，販賣毒品海
    洛因予乙○○，與事實不符，應有誤會。再者，乙○○於警
    詢時固亦證稱：「我的朋友陳杉祈要購買毒品海洛因，他到
    我家之後，我即與甲○○聯繫，甲○○即攜帶海洛因1小包
    來我家，並交付給我，我交付新臺幣1,000元給甲○○，此
    次是我代陳杉祈向甲○○購買毒品，當場轉交給陳杉祈」云
    云（見南投地檢署偵查卷第55頁）。惟其嗣於警詢時已改稱
    ：「陳杉祈要與我合資新臺幣2,000元向甲○○購買海洛因
    毒品」等語（見南投地檢署偵查卷第65頁）。另於原審亦均
    一致指證當日其與陳杉祈共出資2,000元等語（見原審卷第
    171頁）。再參酌被告甲○○於本院供稱：「意思就是我們
    三個要合資去買，後來陳杉祈沒空，乙○○就跟我一起去跟
    阿文拿4,000元，我自己拿2,000元，另外他們拿2,000元」
    等語（本院卷第60頁反面），被告甲○○合資之辯解固不足
    採，惟亦足認乙○○交付予被告甲○○之金額實為2,000元
    。起訴書認本次被告甲○○販賣海洛因予乙○○之金額為
    1,000元，亦有誤會。
  (三)被告辯稱係與乙○○合資購買海洛因云云。另證人乙○○於
    原審亦附和其說詞，改證稱沒有向被告購買過海洛因，都是
    與被告合資向他人購買再行均分云云。惟查：
  1.其次，觀諸如附表二編號1所示之通話內容，被告向乙○○
    表示「3分鐘後就到了」，並詢問乙○○：「怎麼樣？」乙
    ○○表示：「比早上還差。」被告對於乙○○之抱怨，也僅
    表示：「這樣。」倘被告甲○○係與乙○○於當日中午合資
    購買毒品施用，迄當日晚上接近11時許本通電話聯絡之時，
    應已施用完畢。何以當乙○○抱怨毒品品質不佳時，被告甲
    ○○卻無相同或不同感受之回應？更可證明二人確非合資購
    買毒品施用，被告係販賣海洛因與乙○○，乙○○始有向販
    賣毒品之被告抱怨毒品品質之不滿言詞。
  2.又關於犯罪事實一(三)部分，被告甲○○及乙○○均證述係二
    人合資向「阿文」購買海洛因。但乙○○另案於臺灣高等法
    院臺中分院審理時，經該院傳訊證人即本案被告甲○○到庭
    作證，有關其二人如何向「阿文」購買毒品乙節，被告甲○
    ○證稱：「當場阿文交付2包，1人1包」、「阿文沒有僅交
    付1包，再當場與乙○○均分」云云，惟乙○○卻供稱：「
    阿文總共給1包，其與甲○○各分1半，以目視方式區分，2
    人各拿2,000元的量」云云，有同院98年度上訴字第2320號
    判決書在卷可稽（見原審卷第135頁）。倘二人確係合資一
    起前往向「阿文」購買毒品，何以就「阿文」交付之毒品數
    量及二人如何分配毒品等重要之點，會有截然不同之陳述。
    再者，被告甲○○住處在南投縣名間鄉赤水村皮仔寮巷10號
    ，乙○○住處則在南投縣松山村松嶺街305號，甲○○與乙
    ○○住處距離4.3公里，來回即8.6公里，有GOOGLE地圖在卷
    可稽。另被告甲○○於本院供稱：「阿文」住在田中，離我
    們家騎機車或開車約6至7分鐘就到了云云（本院卷第60頁反
    面）。設被告確與乙○○合資一起前往向「阿文」購買毒品
    可採，則自被告住處至「阿文」住處來回車程，約須12至14
    分鐘。又如附表二編號4所示97年9月16日18時52分51秒，乙
    ○○打電話予被告，稱：「你快點起來，人家在趕時間」等
    語，當時乙○○發話之基地台位置在其住處附近之南投縣名
    間鄉○○街252號4樓，有專案機房工作日誌在卷可稽（南投
    地檢署偵查卷第67頁），顯見乙○○發話當時仍在住處。倘
    被告上開與乙○○合資前往彰化田中向綽號「阿文」者購買
    毒品之辯詞可採，則乙○○須先前往被告住處，再與被告會
    合一起前往彰化田中「阿文」住處，回程再回到被告住處分
    配毒品，分配完畢，乙○○再回到住處打電話給陳杉祈約定
    地點交付毒品，所須時間，依被告自己之供詞，一定超過14
    分鐘。惟乙○○於如附表二編號5所示97年9月16日18時58分
    02秒，打電話予陳杉祈稱：「我弄過去給你，我拿過去給你
    」等語，顯見當時乙○○已經取得毒品。乙○○於如附表二
    編號4所示電話通話當時，尚未取得毒品，於附表二編號5所
    示電話，則已取得毒品，前後兩通電話相距時間僅6分49秒
    ，則乙○○顯無可能與被告一起前往彰化田中向「阿文」者
    購買毒品。而被告甲○○與乙○○住處相距僅4.3公里，甲
    ○○於如附表二編號4所示通話結束後，隨即騎機車出發，
    在6分49秒內抵達乙○○住處交付毒品，反而與經驗法則相
    符。益證被告上開合資購買之說，乃卸責之詞，不足採信。
    本案事證已明，被告聲請再傳喚證人乙○○，以證明被告確
    係與乙○○二人合資購買毒品，惟乙○○已於原審具結後經
    交互詰問，並無再為傳訊之必要。又被告另聲請傳喚證人陳
    重華，據以證明陳重華曾聽聞乙○○被告宣揚其家庭隱私致
    心生不滿，而了解乙○○與被告素有嫌隙，致有於警詢、偵
    查中為不利於被告證詞之動機云云。惟乙○○上開於警、偵
    訊時所為證詞，與事實相符，並無誣指或虛偽之情，已如上
    述，故亦無再傳喚證人陳重華之必要，併為敘明。
  (四)按販賣海洛因係違法行為，非可公然為之，且有其獨特之販
    售通路及管道，復無公定價格，容易增減分裝之份量，而每
    次買賣之價量，可能隨時依雙方關係深淺、資力、需求量及
    對行情之認知、來源是否充裕、查緝是否嚴緊、購買者被查
    獲時供述購買對象之可能風險之評估等，而異其標準，非可
    一概而論。從而販賣之利得，一般除被告坦承犯行或價量俱
    臻明確外，委難察得實情。惟販賣之人從價差或量差中牟利
    之方式雖異，然其販賣行為在意圖營利則同一。本案雖無法
    查得被告甲○○販賣毒品之實際利得，被告甲○○亦辯稱其
    有時會與乙○○互相請用海洛因云云（見原審卷第175頁反
    面），無從中牟利。惟被告有施用毒品之慣行，連家人也看
    不下去，此據其於原審自承明確（見原審卷第180頁），並
    有臺灣高等法院被告前案紀錄表在卷可稽。又其於原審亦供
    承「本來女兒要讀大學，因我施用毒品，無法繳學費，所以
    沒有再繼續升學。」（見原審卷第180頁反面），可明被告
    並非資金充裕、手頭闊綽，完全不計較金錢之人。則被告因
    施用毒品成癮，並無餘力購買毒品施用，因此利用販入毒品
    之機會挖取部分供己施用，復行販出，藉此獲得價差，亦符
    常情。其次，被告與乙○○係工作上之同事關係，感情還好
    ，此經乙○○於原審證述屬實（見原審卷第158頁反面），
    衡以毒品戕害人民身心，危害甚深，毒品之施用及流通，法
    有重懲，尤其販賣毒品，刑甚嚴厲，如非有利可圖，斷無鋌
    而走險之理。被告與乙○○既無特殊情誼，自無甘冒重典為
    他人出面代購毒品，讓自身暴露於犯罪之理，被告主觀上確
    有營利之意圖甚明。
  (五)綜上所述，本案事證明確，被告犯行堪已認定，應依法論科
    。
三、論罪科刑之理由：
  (一)按毒品危害防制條例於98年5月20日修正公布，參照中央法
    規標準法第13條規定，自公布日起算至第3日，即98年5月22
    日生效。關於毒品危害防制條例第4條第1項販賣第一級毒品
    罪之罰金刑上限已由1千萬元提高到2千萬元，修正後之規定
    對被告較為不利。經新舊法比較結果，本案應適用被告行為
    時即修正前之毒品危害防制條例規定，對被告較為有利。
  (二)核被告甲○○3次販賣第一級毒品行為，均係犯修正前毒品
    危害防制條例第4條第1項之販賣第一級毒品罪。被告持有毒
    品之低度行為為販賣毒品之高度行為所吸收，均不另論罪。
  (三)被告甲○○前因竊盜案件、違反毒品危害防制條例等案件，
    經臺灣南投地方法院各以95年度易字第108號、95年度訴字
    第481號判處有期徒刑8月、10月確定，嗣經減刑並定其應執
    行刑為有期徒刑8月確定，並於96年7月16日執行完畢，此有
    臺灣高等法院被告前案紀錄表在卷可憑，其於有期徒刑執行
    完畢後5年內再故意犯本案之各罪，均為累犯，依法皆加重
    其刑（販賣第一級毒品法定刑為死刑、無期徒刑部分依法不
    得加重，僅就罰金刑部分加重其刑）。
  (四)被告所犯上開3罪，犯意各別，行為不同，應分論併罰。
、撤銷改判部分：
  (一)原審以被告甲○○罪證明確，依法論罪科刑，固非無見。惟
    關於事實一、(二)部分，原審認定被告販賣毒品予乙○○之時
    間為97年9月14日22時53分許，理由欄復說明：「再細譯上
    開第1通電話之通聯內容，被告於電話中向乙○○表示『3分
    鐘就到了』，之後被告詢問乙○○『怎麼樣？』乙○○回稱
    『比早上還差』，顯然被告3分鐘後到達2人約定之地點，將
    毒品交付與乙○○施用後，乙○○感覺品質不如同日早上向
    被告取得吸食之毒品，始有向被告抱怨『比早上還差』之回
    應」等語（見原判決理由欄貳、二、(三)），惟乙○○既在電
    話中向被告抱怨「比早上還差」等語，顯見兩人除在97年9
    月14日上午曾交易毒品1次，當日在此通電話之前，另有1次
    之毒品交易，始有「比早上還差」之語，已如上述。倘如原
    判決認定，被告係於97年9月14日22時53分通話結束後，始
    因交易取得甲○○交付之毒品施用，施用結果品質不如預期
    ，亦係在22時53分以後，焉能提早在當日22時53分即預見毒
    品品質不佳之結果？證之乙○○於警詢及偵查中上開證詞，
    亦均指上開電話係抱怨中午購買之毒品品質比早上還差等情
    ，亦足認被告係於97年9月14日當日除於早上曾販賣毒品予
    乙○○1次外，另1次販賣之時間為當日中午，始與事實相符
    。故關於事實一、(二)部分，原判決認定被告販賣毒品予乙○
    ○之時間為97年9月14日22時53分許，應有未合。被告甲○
    ○上訴否認犯罪，指摘原判決不當，雖無理由，然原判決既
    有上開可議之處，自應由本院予以撤銷改判。
  (二)爰審酌被告甲○○有毒品、竊盜等前科，前有多次入監服刑
    紀錄，素行不佳，出獄後仍無悔悟。為圖牟利，販賣第一級
    毒品海洛因予他人施用，戕害他人之身心，令買受毒品者沉
    迷於毒癮，無法自拔外，輕則戕害個人身心，重則因缺錢買
    毒而引發各式犯罪，實為多種犯罪之源頭，對國家、社會、
    個人之傷害可謂至深且鉅，故非予嚴懲，不足以遏止此類非
    行，兼衡被告否認犯行態度、本件販賣毒品之數量、次數、
    所得等一切情狀，本應依法定刑量處重刑。惟按毒品危害防
    制條例第4條第1項販賣第一級毒品罪，法定刑為「死刑」或
    「無期徒刑」，則不分犯罪情節輕重，概處以上開刑責，難
    免輕重失衡，倘有情輕法重情形，於裁判時自得適用刑法第
    59條酌量減輕其刑，以避免過嚴之刑罰，此參之司法院大法
    官釋字第263號解釋文自明。亦即，法院為避免刑罰過於嚴
    苛，於情輕法重之情況下，應合目的性裁量而有適用刑法第
    59條酌量減輕被告刑度之義務。又適用刑法第59 條酌量減
    輕其刑時，並不排除同法第57條所列舉10款事由之審酌（最
    高法院70年度第6次刑事庭會議決議參照）。經查，被告甲
    ○○本件販賣第一級毒品次數僅有3次，販售對象亦僅有乙
    ○○1人，且販毒總所得僅3,000元，情節亦無集團性情形，
    是被告之惡性及犯罪情節，實與大量走私進口或長期販賣毒
    品之大盤販毒者有別，顯見其本件犯罪之情節尚屬輕微，尚
    非不可憫恕，而被告所犯販賣第一級毒品罪之法定刑為「死
    刑或無期徒刑」之重典，情輕法重，縱處以法定最低度刑，
    仍嫌過苛，於客觀上足以引起一般人之同情，犯罪情狀堪可
    憫恕，依其情狀處以有期徒刑，始符量刑之平允，爰就被告
    鍾培欽所犯販賣第一級毒品罪3罪，均依刑法第59條之規定
    ，酌量減輕其刑（法定刑為罰金刑部分，依法先加後減之）
    ，各如附表一編號1至3所示。
  (三)沒收部分：
  1.被告販賣海洛因予乙○○之實際所得各為500元、500元、
    2,000，合計為3,000元，業如前述，雖未扣案，依毒品危害
    防制條例第19條第1項規定，在各主文項下，併予宣告沒收
    之，如全部或一部不能沒收時，以其財產抵償之。
  2.毒品危害防制條例第19條第1項規定，犯第4條之罪者，其供
    犯罪所用或因犯罪所得之財物，均沒收之，如全部或一部不
    能沒收時，追徵其價額或以其財產抵償之。但該條項並無如
    同條例第18條第1項所定「不問屬於犯人與否，沒收之」之
    明文，自屬相對沒收主義之立法。是其應沒收之物，應以屬
    被告所有者為限（最高法院95年度台上字第305號判決意旨
    參照）。未扣案之搭配0000000000號門號之不詳廠牌行動電
    話1支，為被告所有，供販賣海洛因之聯絡工具（犯罪事實
    一(二)(三)部分），亦敘如前，無法證明業已滅失，亦應一併宣
    告沒收之，如一部或全部不能沒收時，並應追徵其價額（參
    最高法院99年度第5次刑事庭會議決議）。
  3.至上開0000000000門號SIM卡之申設人為江葉騰，此有臺灣
    大哥大資料查詢單1份可按（見原審卷第32頁），非屬被告
    所有；另在乙○○住處扣得之注射針筒1支及乙○○所使用
    搭配0000000000之行動電話1支，核與本案被告販賣毒品案
    件無任何直接關聯，自均無從予以宣告沒收。
據上論結，應依刑事訴訟法第369條第1項前段、第364條、第299
條第1項前段，修正前毒品危害防制條例第4條第1項、第19條第1
項，刑法第2條第1項前段、第11條、第47條第1項、第59條、第
51條第5款，判決如主文。
本案經檢察官劉欽銘到庭執行職務。
中    華    民    國    99    年     8    月    31    日
                  刑事第六庭    審判長法  官  董武全
                                      法  官  賴純慧
                                      法  官  林英志
以上正本證明與原本無異。
如不服本判決應於收受送達後10日內向本院提出上訴書狀，其未
敘述上訴理由者，並得於提起上訴後10日內向本院補提理由書（
均須按他造當事人之人數附繕本）「切勿逕送上級法院」。
                                      書記官  魏安里
中    華    民    國    99    年    8     月    31    日
附錄本案論罪科刑法條全文：
修正前毒品危害防制條例第4條第1項（販賣第一級毒品罪）：
製造、運輸、販賣第一級毒品者，處死刑或無期徒刑；處無期徒
刑者，得併科新臺幣1,000 萬元以下罰金。
附表一：被告販賣毒品之宣告刑一覽表
┌──┬─────┬─────┬─────────────────┐
│編號│ 犯罪事實 │ 所犯罪名 │宣    告    刑     之     內    容│
├──┼─────┼─────┼─────────────────┤
│ 一 │犯罪事實欄│毒品危害防│處有期徒刑拾捌年。販賣毒品所得新臺│
│    │一(一)部分  │制條例第4 │幣伍佰元沒收之，如全部或一部不能沒│
│    │          │條第1 項販│收時，以其財產抵償之。            │
│    │          │賣第一級毒│                                  │
│    │          │品罪      │                                  │
├──┼─────┼─────┼─────────────────┤
│ 二 │犯罪事實欄│毒品危害防│處有期徒刑拾捌年。販賣毒品所得新臺│
│    │一(二)部分  │制條例第4 │幣伍佰元沒收之，如全部或一部不能沒│
│    │          │條第1 項販│收時，以其財產抵償之，未扣案搭配門│
│    │          │賣第一級毒│號0000000000號之不詳廠牌│
│    │          │品罪      │行動電話壹具沒收之，如不能沒收時，│
│    │          │          │追徵其價額。                      │
├──┼─────┼─────┼─────────────────┤
│ 三 │犯罪事實欄│毒品危害防│處有期徒刑拾玖年。販賣毒品所得新臺│
│    │一(三)部分  │制條例第4 │幣貳仟元沒收之，如全部或一部不能沒│
│    │          │條第1 項販│收時，以其財產抵償之，未扣案搭配門│
│    │          │賣第一級毒│號0000000000號之不詳廠牌│
│    │          │品罪      │行動電話壹具沒收之，如不能沒收時，│
│    │          │          │追徵其價額。                      │
└──┴─────┴─────┴─────────────────┘
附表二：
┌──┬──────┬────┬─────────────────┬──────────┐
│編號│時       間 │通話人  │內             容                 │卷證頁碼            │
├──┼──────┼────┼─────────────────┼──────────┤
│1   │97年9月14日 │甲○○  │Ｂ（甲○○）：我再三分鐘就到了。  │南投地檢偵卷第67頁  │
│    │22時53分23秒│乙○○  │Ａ（乙○○）：好。                │                    │
│    │            │        │Ｂ（甲○○）：怎麼樣？            │                    │
│    │            │        │Ａ（乙○○）：比早上還差。        │                    │
│    │            │        │Ｂ（甲○○）：這樣。              │                    │
│    │            │        │Ａ（乙○○）：嗯。                │                    │
├──┼──────┼────┼─────────────────┼──────────┤
│2   │97年9月16日 │甲○○  │Ａ（乙○○）：你在那裡？          │南投地檢偵卷第67頁  │
│    │17時54分45秒│乙○○  │Ｂ（甲○○）：我在家裡。          │                    │
│    │            │        │Ａ（乙○○）：我回家了，朋友在找你│                    │
│    │            │        │Ｂ（甲○○）：是誰？              │                    │
│    │            │        │Ａ（乙○○）：我有一個朋友在找。  │                    │
│    │            │        │Ｂ（甲○○）：你下來嗎？          │                    │
│    │            │        │Ａ（乙○○）：沒有車子。          │                    │
│    │            │        │Ｂ（甲○○）：你朋友過去了嗎？    │                    │
│    │            │        │Ａ（乙○○）：他等一下會打電話過來│                    │
│    │            │        │Ｂ（甲○○）：他過來再打給我。    │                    │
│    │            │        │Ａ（乙○○）：好。                │                    │
├──┼──────┼────┼─────────────────┼──────────┤
│3   │97年9月16日 │乙○○  │陳杉祈：你在哪裡？                │南投地檢偵卷第52頁  │
│    │18時52分20秒│陳杉祈  │乙○○：在家裡。                  │                    │
│    │            │        │陳杉祈：你來ＯＫ超市。            │                    │
│    │            │        │乙○○：好啦。                    │                    │
│    │            │        │陳杉祈：那個順便拿過來。          │                    │
│    │            │        │乙○○：好。                      │                    │
├──┼──────┼────┼─────────────────┼──────────┤
│4   │97年9月16日 │甲○○  │Ａ（乙○○）：你在那裡？          │                    │
│    │18時52分51秒│乙○○  │Ｂ（甲○○）：在家裡。            │                    │
│    │            │        │Ａ（乙○○）：你快點起來，人家在趕│南投地檢偵卷第67頁  │
│    │            │        │              時間。              │                    │
│    │            │        │Ｂ（甲○○）：好。                │                    │
├──┼──────┼────┼─────────────────┼──────────┤
│    │97年9月16日 │乙○○  │陳杉祈：我要做茶。                │                    │
│5   │18時58分02秒│陳杉祈  │乙○○：我弄過去給你，我拿過去給你│南投地檢偵卷第52頁  │
│    │            │        │陳杉祈：如果不方便不要再那個了。  │                    │
├──┼──────┼────┼─────────────────┼──────────┤
│6   │97年9月16日 │乙○○  │陳杉祈：你這個我不合啦。          │南投地檢偵卷第52頁  │
│    │19時28分59秒│陳杉祈  │乙○○：嗯。                      │                    │
│    │            │        │陳杉祈：看怎樣我拿還給你。        │                    │
│    │            │        │乙○○：一定有效的，我有用過了才知│                    │
│    │            │        │        道。                      │                    │
│    │            │        │陳杉祈：好啦。                    │                    │
└──┴──────┴────┴─────────────────┴──────────┘

司法院資訊處製作；財團法人民間司法改革基金會備份。
